【裁判字號】    97,訴緝,288
【裁判日期】    970729
【裁判案由】    偽造文書
【裁判全文】
臺灣臺中地方法院刑事判決             97年度訴緝字第288號
公  訴  人  臺灣臺中地方法院檢察署檢察官
被      告  乙○○
上列被告因偽造文書案件，經檢察官提起公訴（90年度偵字第94
00號），本院合議庭裁定由受命法官獨任進行簡式審判程序，判
決如下：
    主    文
乙○○共同違反不得使大陸地區人民非法進入台灣地區之規定，
處有期徒刑伍月，如易科罰金，以銀元參佰元折算壹日。偽造之
「甲○○」、「丙○○」印章各壹枚，離婚協議書上偽造之甲○○、丙○○簽名各壹枚及「甲○○」、「丙○○」印文各壹枚，
均沒收。
    犯罪事實及理由
一、乙○○明知大陸地區人民，非經主管機關之許可，不得非法
    進入臺灣地區，為圖每月3萬元之酬勞而使中國大陸地區之
    女子非法進入台灣，竟與張正雄 (業另案審結)及大陸地區
    成年女子張潔共同基於行使使公務員登載不實事項於職務上
    所掌公文書之概括犯意及行使偽造私文書之犯意聯絡，並與
    張正雄共同基於使大陸地區人民非法進入臺灣地區之犯意聯
    絡，明知其與張潔並無與結婚之真意，亦未曾舉行結婚儀式
    或宴請親友，雙方所締結者為不實之婚姻，仍於民國八十八
    年三月二十三日，在大陸地區湖南省衡陽市辦理假結婚，而
    取得（九九）衡證字第○五一五號結婚公證書，並隨於次日
    即同年月二十四日搭機返回台灣，持上開不實之結婚公證書
    前往財團法人海峽交流基金會認證，於八十八年四月十六日
    獲得該基金會出具證明。嗣乙○○即持大陸地區所核發不實
    之結婚公證書及財團法人海峽交流基金會出具之證明，於八
    十八年四月十九日至台中市北屯區戶政事務所，填寫「結婚
    登記申請書」申請辦理結婚戶籍登記，而使該戶政機關承辦
    之公務員將上開不實事項登載於職務上所掌之公文書戶籍資
    料上，足以生損害於戶政機關對於戶政管理之正確性。乙○○又於八十八年五月一日，再持該登載不實之戶籍謄本等資
    料，以配偶來台探親為由，填寫「大陸地區人民進入台灣地
    區保證書」，向轄區台中市警察局第五分局北屯派出所申請
    用印證明，取得證明之後，連同上開不實之戶籍謄本公文書
    ，另填寫「大陸地區人民進入台灣地區旅行證申請書」，於
    八十八年五月十日委託不知情之李文忠，向內政部警政署入
    出境管理局，以探親為由，申請大陸地區女子張潔入境來台
    灣之旅行證，使該管公務員不知有偽，於八十八年五月十三
    日予以核准，並於中華民國臺灣地區旅行證之公文書上登載
    「探親」之不實事項，而發給張潔中華民國台灣地區旅行證
    ，並由乙○○代收後將上開旅行證交由張正雄再輾轉交與大
    陸地區女子張潔供來台搭機之用，而行使該登載不實之公文
    書，並於八十八年五月二十五日非法進入臺灣地區，足以生
    損害於戶政機關對於戶籍管理之正確性及警政機關對入出境
    管理之正確性。又由張正雄先於八十八年七月二十七日當日
    或前數日之不詳時間，在不詳之地點，偽造甲○○、丙○○
    之印章，再蓋用該偽造之印章，偽造甲○○、丙○○之印文
    及簽名各一枚於乙○○與張潔之離婚協議書證人欄上，再交
    由有犯意聯絡之乙○○，於八十八年七月二十七日，分別至
    台中市北屯區戶政事務所，辦理與大陸地區女子張潔之離婚
    手續，明知為不實之事項，使戶政機關該管公務員登載於職
    務上所掌之公文書戶籍資料上，足生損害於戶政機關管理戶
    政資料之正確性及甲○○、丙○○之權益。嗣於八十八年八
    月十九日下午六時許，在台中市○○○街三九號五樓之六前
    ，乙○○因剝奪大陸女子洪金鳳之行動自由為警查獲後，經
    台灣台中地方法院檢察署檢察官以其涉犯擄人勒贖罪嫌起訴
    後，於本院八十八年度重訴字第二０一八號刑事案件八十八
    年十月十九日審理期日，其於犯罪未被發覺前向承辦法官自
    首而有願接受裁判之意，而經移送台灣台中地方法院檢察署
    偵查。
二、證據名稱：
(一)被告乙○○於本院對犯罪事實之自白。
(二)證人丙○○證詞 (八十八年度重訴字第二○一八號卷一第三
    六三頁、九十年度偵字第九四○○號卷第二十六面)。
(三)戶籍謄本 (同前偵卷第四十六頁)、結婚登記申請書 (同前
    偵卷第七十五頁)、離婚協議書暨登記申請書 (八十八年度
    重訴字第二○一八號卷一第二四四、二四五頁)、大陸湖南
    省衡陽市公證處結婚公證書 (同前本院卷一第二四七頁、偵
    卷第四十四頁)、婚姻登記證 (同前本院卷第二四六頁)、大
    陸地區人民進入台灣地區旅行證申請書 (同前偵卷第四十一
    至四十二頁)、財團法人海峽交流基金會證明 (同前偵卷第
    四十三頁)、大陸地區人民進入台灣地區保證書 (同前偵卷
    第四十七頁)、委託書 (同前偵卷第四十八頁)、張潔及被告
    出入境紀錄 (同前本院卷二第一六七、一七○頁)。
三、附記事項：起訴書被告所犯法條雖未論及被告亦涉犯違反台
    灣地區與大陸地區人民關係條例第十五條第一款規定而有應
    依九十二年十月二十九日修正公布，同年十二月三十一日施
    行之同條例第七十九條第一項規定之罪部分，惟於犯罪事實
    已提及此部分，且此與其餘論罪科刑部分有刑法修正前之牽
    連犯關係，本院自得併與審理。公訴檢察官論告意旨固以被
    告係涉犯修正前同條例第七十九條第二項之常業罪嫌，惟按
    刑法上所謂常業犯，係指反覆以同種類之行為為目的之社會
    活動之職業性犯罪而言，查被告固按月向張正雄領取報酬，
    惟其僅係以與大陸地區特定、單一之女子張潔假結婚之方式
    使張潔非法進入臺灣地區，並無證據足認其有反覆同種類之
    社會活動，自無從認有該項常業犯之罪嫌。被告經通緝而未
    於中華民國九十六年十二月三十一日以前自動歸案接受審判
    ，不得依中華民國九十六年罪犯減刑條例減刑，均附此敘明
    。
四、應適用之法條：刑事訴訟法第二百七十三條之一第一項、第
    二百九十九條第一項前段、第三百十條之二、第四百五十四
    條第一項，九十二年十月二十九日修正前台灣地區與大陸地
    區人民關係條例第七十九條第一項，刑法第十一條、第二條
    第一項前段、修正前刑法第二十八條、第五十六條、刑法第
    二百十六條、第二百十四條、修正前刑法第五十五條、第四
    十一條第一項前段、第六十二條前段，刑法第二百十九條，
    刑法施行法第一條之一，修正前罰金罰鍰提高標準條例第一
    條前段、第二條。
中    華    民    國    97    年    7     月    29    日
                  刑事第二庭    法  官  郭書豪
上正本證明與原本無異。
如不服本判決，應於收受送達後10日內向本院提出上訴書狀（應
敘述具體理由並附繕本）。
上訴書狀如未敘述理由，應於上訴期間屆滿後20日內補提理由書
於本院。
中    華    民    國    97    年    7     月    29    日
                                書記官  陳美虹
附錄論罪科刑法條
修正前臺灣地區與大陸地區人民關係條例第七十九條
違反第十五條第一款規定者，處五年以下有期徒刑、拘役或科或
併科新台幣五十萬元以下罰金。
以犯前項之罪為常業者，處一年以上七年以下有期徒刑，得併科
新台幣一百萬元以下罰金。
第一項之未遂犯罰之。
中華民國刑法第二百一十六條
 (行使偽造變造或登載不實之文書罪)
行使第二百十條至第二百十五條之文書者，依偽造、變造文書或
登載不實事項或使登載不實事項之規定處斷。
中華民國刑法第二百一十四條
 (使公務員登載不實罪)
明知為不實之事項，而使公務員登載於職務上所掌之公文書，足
以生損害於公眾或他人者，處三年以下有期徒刑、拘役或五百元
以下罰金。


司法院資訊處製作；財團法人民間司法改革基金會備份。
